臺灣桃園地方法院刑事判決　　　　　　　 94年度訴字第855號
公　訴　人　臺灣桃園地方法院檢察署檢察官
被　　　告　甲○○　男　30歲.
指定辯護人　本院公設辯護人乙○○
上列被告因強盜案件，經檢察官提起公訴（94年度偵字第4949號）
，本院判決如下：
    主  文
甲○○意圖為自己不法之所有，攜帶兇器，以脅迫至使不能抗拒
而取他人之物，處有期徒刑柒年貳月。
    事  實
一、甲○○於民國94年3 月9 日晚間凌晨2 時許，騎乘其車號IA
    S －660 號機車，至桃園縣桃園市○○路62巷18號丙○○所
    經營之「SEXY服飾店」旁閑坐，嗣於同日凌晨4 時許，甲○
    ○見前開服飾店門開一半，且僅丙○○單獨一人在店內，認
    有機可乘，竟意圖為自己不法之所有，持其放置在其機車置
    物廂內之客觀上對人之生命、身體具危險性之水果刀1 把（
    未扣案），進入該服飾店，丙○○詢問甲○○「要找誰」時
    ，甲○○即持該把水果刀指對丙○○（二人中間隔一張桌子
    ），加以脅迫，並喝令丙○○「關下鐵門，把錢拿出來」，
    至使丙○○不能抗拒，而任由甲○○將其皮包內之現金新台
    幣（下同）約6000元及行動電話1 具強行取走，得手後，甲
    ○○復捂住丙○○嘴巴將丙○○拖往該服飾店內後方之儲藏
    室，丙○○則趁隙掙脫再逃出門外（傷害部分未據告訴、起
    訴）大聲呼救，甲○○見狀亦自後趕緊逃離現場，而將其騎
    乘之上開機車遺留在現場，甫強行取得之行動電話亦因匆忙
    逃離之際不慎遺落不知去向。事後甲○○將前開水果刀隨意
    丟棄在桃園縣八德市○○路上，另將強劫所得用以供己搭坐
    計程車返家及購買電話卡之用，僅餘2,270 元。嗣丙○○報
    警處理後，經警據遺留現場之前開機車車號查出係甲○○所
    有，再循線於同日凌晨6 時20分許，在桃園縣八德市○○路
    1 段817 號，當場查獲甲○○，並扣得甲○○強劫花費剩餘
    款項2,270 元及其以強劫所得所購入之電話卡1 張，經甲○
    ○再帶同警方至桃園縣八德市○○路查尋其所丟棄之水果刀
    ，惟並無所獲。
二、案經桃園縣政府警察局桃園分局移送臺灣桃園地方法院檢察
    署檢察官偵查起訴。
    理  由
一、右開被告強劫被害人丙○○財物之事實，業據被告甲○○迭
    於警詢及偵審中均坦認不諱（見偵查卷第8 至10頁、第28至
    29 頁 、第49至51頁、本院卷附94年5 月5 日訊問筆錄、同
    年5 月17日審判筆錄），核與被害人丙○○於警詢及偵查中
    指證之情節相符（見偵查卷第12至15頁、第43至44頁），並
    有贓物認領保管單1 份、現場搜證及查獲贓證物照片12幀附
    卷，及被告甲○○強劫丙○○財物之剩餘款項2,270 元及所
    購入之電話卡1 張扣案可佐。
二、被告一度辯稱：伊當時是持上面有銀色拷漆之木柄對丙○○
    強劫財物，並非持水果刀強劫云云。而查，被告經檢察官起
    訴後經本院訊以：對於檢察官起訴你在3 月9 日持水果刀在
    桃園市○○路62巷18號店內強盜被害人丙○○財物，有何意
    見時，乃供承沒意見（見本院卷附94年5 月5 日訊問筆錄）
    ，嗣於本院審理時復表示就丙○○在警訊及偵查中所言並無
    意見，且表示不用再傳丙○○出庭對質（見本院卷附94年5
    月17日審判筆錄）甚明，而觀之被害人丙○○迭於警詢及偵
    查中一再明確指證被告確係持1 把水果刀向伊強劫財物等情
    不移，證人丙○○於偵查中復證稱：「他當時是以水果刀比
    著我，並不是拿木柄對著我，我很確定我看到刀刃的部分，
    因為我和他對看五分鐘左右，是木柄約20公分長的水果刀，
    ：：：我確認當時被告對我行搶時所持的是一把刀子而非木
    柄，因為他拿著刀對著我，只隔一張桌子，但已經足以讓我
    辨識他拿的是一把金屬刀子而非裝飾品，：：整個犯案過程
    我都很明確看到被告拿的是一把刀子，被告拿的黃色刀柄的
    刀指的就是他拿的是一把木柄的刀子，顏色較一般咖啡色淡
    一些等語屬實。再參諸證人丙○○於遭搶時，曾與被告近距
    離面對面接觸並進行對話，被告再動手搜括丙○○所有皮包
    內之財物，得手後，被告猶捂住丙○○嘴巴將之拖往店內後
    方之儲藏室，經丙○○掙脫逃出呼救，被告始離去等情，已
    據證人丙○○證述在卷，被告亦不否認此情，是證人丙○○
    對於被告之面貌特徵及所持兇器，自係印象深刻，此由證人
    丙○○於案發2 小時餘經警方查獲被告而前往派出所指認時
    ，即能夠明確辨明強劫之人即為被告及指認被告強劫時所著
    之衣著及外觀，益徵證人丙○○之記憶並無何模糊混淆之虞
    ，況依被告所述其持有之「木柄」，與證人丙○○所指「水
    果刀」，無論在外觀及材質上均明顯不同，告訴人並無誤認
    之虞，綜上所述，足認證人丙○○於偵查中之證詞為真實可
    採。被告否認伊並非持水果刀強劫被害人丙○○之財物，而
    係持外觀像刀子之木柄云云，洵屬卸責之詞，無足憑信。從
    而，被告持水果刀強劫被害人財物之客觀事證明確，是該把
    水果刀雖未扣案，亦不足資為有利被告之認定。
三、按所謂強暴脅迫之手段，祇須壓抑被害人之抗拒，足以喪失
    其自由已思為已足，縱令被害人並無抗拒行為，仍於強盜罪
    行為不生影響。再按所謂不能抗拒，祇須行為人所施之暴力
    已足使被害人本人主觀上受到壓制無法抗拒為已足，至客觀
    上是否已達一般人皆不能抗拒之程度，則非所問（最高法院
    70年度台上字第1349號、72年度台上字第5029 號 判決意旨
    參照）。查被害人廖至惠固自承於被告持刀脅迫其交出財物
    後，有趁被告疏於防範時打掉被告的手跑出去，而有抗拒之
    動作，然其於警詢及偵查中均證稱：被告拿出水果刀叫我關
    下鐵門把錢拿出來當時，我見狀便心生畏懼；被告之犯行使
    我心生恐懼，當然害怕等語在卷（見偵查卷第14、43頁），
    且被告於深夜闖入被害人丙○○所經營之服飾店，並持水果
    刀指向丙○○，喝令丙○○將錢拿出來，斯時丙○○獨自一
    人身處其中突受攻擊之際，更足見丙○○當時自由意志已被
    壓抑，否則亦不致任由被告將其皮包內財物強行取走，是證
    人丙○○顯已達不能抗拒之程度，亦堪信實。
四、綜上所述，被告強盜之犯行事證明確，洵堪認定，應依法論
    科。
五、查被告持有之水果刀，長約20至30公分（依被告及被害人於
    警詢時之指述均係指20至30公分長），則以水果刀質地屬堅
    硬，一端又係呈尖銳狀，客觀上已足以對人之生命、身體、
    安全構成威脅，自屬具有危險性之兇器，洵無疑義。核被告
    甲○○所為，係犯刑法第330 條第1 項（有同法第321 條第
    1 項第3 款）之攜帶兇器強盜罪。爰審酌被告年輕力壯，不
    思奮發向上，持刀強盜財物，危害社會治安甚鉅，暨其素行
    、犯罪動機、目的、手段及對社會、被害人所生之危害、所
    獲不法利益及犯罪後坦承大部分犯行之態度等一切情狀，量
    處如主文所示之刑。扣案之電話卡1 張，係被告以所強劫得
    來之現金所購得，非被告直接因犯罪所得之物，亦非屬被告
    所有，自不得宣告沒收。至未扣案之水果刀1 把，雖係供被
    告犯罪所用之物，惟被告在犯案後已將之隨意丟棄而滅失，
    有如前述，爰不為沒收之宣告。
據上論斷，應依刑事訴訟法第299 條第1 項前段，刑法第330 條
第1項，判決如主文。
本案經檢察官徐則賢到庭執行職務。
中　　華　　民　　國　　94　　年　　5 　　月　　30　　日
　　　　　　　　　台灣桃園地方法院刑事第七庭
                      審判長法　官  孫惠琳
                            法　官  賴淑美
                          　法　官  林惠霞
以上正本證明與原本無異。
如不服本判決，應於收受送達後10日內向本院提出上訴書狀，其
未敘述上訴之理由者並得於提起上訴後十日內向本院補提理由書
（均須按他造當事人之人數附繕本）。
                            書記官  陳育君
中　　華　　民　　國　　94　　年　　5 　　月　　30　　日
附錄本案論罪科刑法條全文
刑法第330條
  犯強盜罪而有第321 條第1 項各款情形之一者，處七年以上有期
徒刑。
  前項之未遂犯罰之。
刑法第321條
  犯竊盜罪而有左列情形之一者，處六月以上、五年以下有期徒
刑：
一  於夜間侵入住宅或有人居住之建築物、船艦或隱匿其內而犯
    之者。
二  毀越門扇、牆垣或其他安全設備而犯之者。
三  攜帶兇器而犯之者。
四  結夥三人以上而犯之者。
五  乘火災、水災或其他災害之際而犯之者。
六  在車站或埠頭而犯之者。
  前項之未遂犯罰之。
